臺灣板橋地方法院刑事裁定　　　　　　 100年度聲字第1167號
公　訴　人　臺灣板橋地方法院檢察署檢察官
聲　請　人　吳錫聰
選任辯護人　趙壁成律師
上列被告因違反槍砲彈藥刀械管制條例等案件，聲請人聲請具保
停止羈押，本院裁定如下：
    主  文
聲請駁回。
    理  由
一、聲請意旨略以：聲請人即被告吳錫聰就起訴書所列出借、持
    有槍彈之其他犯罪事實，並未對任何人造成實際上的傷害，
    南部廟宇進香、張文龍投案、參加公祭皆非不法犯罪行為，
    而王麗島合建案糾紛部分，並無任何人指證遭聲請人恐嚇、
    傷害，亦非不法犯罪行為，另A4部分之證言以觀，其所言亦
    僅係稱因旁邊人較多而害怕，並未說係聲請人以將來之惡害
    通知，不符恐嚇取財罪之要件，且聲請人對A4亦無詐欺取財
    不法所有之意圖，是聲請人是否涉犯組織犯罪條例與刑法等
    罪嫌，已非無疑。且聲請人就出借與持有槍彈部分，業已坦
    承，實有將來經法院判決後接受徒刑之準備，根本沒有逃亡
    之行為及意圖，聲請人縱於民國92年間，曾因犯組織犯罪條
    例案件，於偵查中經通緝到案，惟此與本案並無關連，且聲
    請人之母親已高齡8 旬且身體孱弱多病，極需聲請人關懷與
    照顧，聲請人全部精力與金錢均投注在綠能協會，豈有可能
    將母親、家庭、事業等一切盡拋而逃亡？且聲請人於偵查中
    即遭羈押禁見，公訴人並傳喚相關證人到案，且為搜索與函
    查，蒐證業已完備，始行起訴，聲請人是否否認犯罪事實，
    或聲請人之供述是否與其他被告或證人一致，均應在法院就
    卷內證據為主張、攻防及辯論，法律上應無串證之虞，更遑
    論聲請人已坦承出借、持有槍彈，更無串證之必要。且聲請
    人是否為天道盟太陽會之會長，以及林志堅、潘明、張文
    龍、連世宗、楊竣宇、曾盈進、洪進雄等是否為太陽會組織
    成員，尚需經審理後始行認定，以符無罪推定原則，何以能
    以聲請人為天道盟太陽會會長而認定會對其他被告或證人造
    成相當之壓力，致有串證之虞？再聲請人於羈押期間，曾因
    急性膽囊炎至亞東紀念醫院急診就醫，當時醫囑需住院開刀
    ，因聲請人遭羈押致開刀後續不便而作罷，現聲請人之膽囊
    時常作痛，有膽囊爆裂而危及生命之可能，且臺北看守所並
    無諸如超音波設備之適當設備以作檢查，請准具保停止羈押
    等語。
二、經查：
  (一)聲請人因涉犯組織犯罪條例第3 條第2 項前段之主持、操縱
    及指揮犯罪組織罪、槍砲彈藥刀械管制條例第7 條第2 項、
    第4 項、第12條第2 項、第4 項之持有、出借衝鋒槍、手槍
    、子彈罪嫌、刑法第339 條第1 項之詐欺取財、同法第346
    條第1 項之恐嚇取財罪，前經本院認聲請人犯罪嫌疑重大，
    其中聲請人所犯持有、出借衝鋒槍、手槍之罪嫌，均為最輕
    本刑有期徒刑5 年以上之重罪，聲請人係因拘提到案，有事
    實足認有逃亡之虞，而聲請人就有關出借槍彈予白日昇之過
    程，以及聲請人是否主持、操縱、指揮「天道盟太陽會」之
    犯罪組織，其所為之供述內容，與同案被告林志堅、楊竣宇
    、洪進雄、曾盈進、連世宗，以及證人謝忠宏、江裕煌、凌
    志成、周超雲、余昱熹、李建亞、沈春雄、藍輝成，以及秘
    密證人A1、A2、A3、A4、A5、A6之陳述內容，互有差異，有
    事實足認為有與共犯或證人串證之虞，故有羈押之必要，而
    依刑事訴訟法第101 條第1 項第1 款、第2 款、第3 款之規
    定，自99年12月30日起執行羈押，並自100 年3 月30日起延
    長羈押2 月，此有99年12月30日報到單、準備程序筆錄、押
    票、本院100 年2 月21日99年度重訴58號延長羈押裁定各1
    份附卷可稽。
  (二)聲請人涉犯起訴書所指槍砲彈藥刀械管制條例第7 條第2 項
    、第4 項、第12條第2 項、第4 項之持有、出借衝鋒槍、手
    槍、子彈等罪嫌，業據聲請人供承不諱，並經證人謝忠宏、
    江裕煌、林志堅、潘明、白日昇、張文龍等人證述在卷，
    復有如附表所示之槍枝2 子與子彈2 顆扣案可憑，堪認此部
    分犯罪嫌疑重大。另聲請人涉犯起訴書所指之組織犯罪條例
    第3 條第2 項前段、刑法第339 條第1 項、同法第346 條第
    1 項之主持操縱及指揮犯罪組織、詐欺取財、恐嚇取財等罪
    嫌，則有同案被告林志堅、潘明、連世宗、楊竣宇、洪進
    雄、曾盈進、謝忠宏、江裕煌之陳述，以及證人凌志成、周
    超雲、余昱熹、李建亞、沈春雄、余順文、李文展、白日昇
    、張文龍、劉國志、張月圓、王麗島、劉德祺之證詞可資佐
    證，以及監聽譯文、臺灣臺中監獄函文與檢附資料、接見紀
    錄在卷可稽，亦堪認此部分犯罪嫌疑重大，而聲請人所涉犯
    槍砲彈藥刀械管制條例第7 條第2 項、第12條第2 項之出借
    衝鋒槍、手槍、子彈罪嫌、同條例第7 條第4 項之寄藏衝鋒
    槍、手槍罪嫌，均為最輕本刑有期徒刑5 年以上之重罪。
  (三)因聲請人雖承認出借槍彈予白日昇，但對於為何同意出借槍
    枝，以及白日昇借得槍枝需付出何等代價等節，其陳述內容
    與證人林志堅、陳進賢、張月圓，並非一致；且白日昇涉嫌
    於98年12月30日，夥同張月圓、陳進賢、張文龍、劉國志、
    廖文興、于豫喜，分持槍彈與棍棒，在設於新北市○○區○
    ○街31號「卓仔魚店餐廳」前，槍擊傷害楊錦雲，依林志堅
    之供述，聲請人曾於該槍擊案發後，與林志堅商量對策，並
    指示林志堅將涉案的衝鋒槍另行埋藏，自可合理懷疑聲請人
    有與林志堅勾串之虞，另依謝忠宏於偵查中之陳述，聲請人
    曾於上開槍擊案後之99年6 月或同年7 月間，與謝忠宏相約
    在臺北市長庚醫院見面，聲請人曾向謝忠宏表示：林志堅與
    潘明已將謝忠宏之綽號告知警方及檢察官，且有關於林志
    堅向謝忠宏取槍之過程業已曝光，如謝忠宏日後遭遇警方詢
    問，即謊稱該2 把槍枝係由已過世之方世祥所寄放等語（見
    臺灣板橋地方法院檢察署99年度偵字第22649 號卷偵查卷第
    7 頁），由此足見聲請人於上開槍擊案發後，積極與知悉相
    關過程人員聯繫，堪認有勾串供犯與證人之虞。尤以，聲請
    人就起訴書記載其憑仗「天道盟太陽會」之組織，分別介入
    秘密證人A4與四海幫間之股票金錢糾紛，介入王麗島與建設
    公司間之糾紛，藉此賺取報酬，並藉機向A4進行勒索，以及
    指揮林志堅及「天道盟太陽會」其他組織成員召集500 人，
    參加李照雄公祭，指示林志堅向方世勇索取保護費，否則前
    往方世勇經營之商店滋事等情節，聲請人供述之情節，與同
    案被告楊竣宇、曾盈進，以及證人凌志成、沈春雄、秘密證
    人A4、A5之證述情節，互不相同，而依秘密證人A1之指證，
    林志堅、楊竣宇、曾盈進、凌志成均為天道盟太陽會之成員
    ，則依起訴書之記載，聲請人為天道盟太陽會之會長，操控
    整個天道盟太陽會之組織，則聲請人以其為犯罪組織首領之
    地位，衡情會對組織成員造成相當之壓力，非予羈押並禁止
    接見通信，顯難進行審判，且聲請人所涉犯之案件，刑責甚
    重，斟酌聲請人曾於臺灣基隆地方法院檢察署檢察官偵辦其
    前於92年間犯組織犯罪條例案件時，因逃亡而經通緝之紀錄
    ，此有臺灣高等法院聲請人前案紀錄表1 份在卷可佐，而本
    次聲請人係經拘提到案，此有拘票1 份在卷可憑（見臺灣板
    橋地方法院檢察署99年度偵字第27436 號偵查卷(一)第6 頁）
    ，堪認聲請人有逃亡之虞，是聲請人確仍具有刑事訴訟法第
    101 條第1 項第1 款、第2 款、第3 款所列之羈押理由。
  (四)聲請人雖以前詞為由請求具保停止羈押。然組織犯罪防制條
    例乃為維護社會秩序，保障人民權益，對於發起、主持、操
    縱、指揮及參與犯罪組織者予以處罰而制定，行為人只要有
    上述其中一行為，不問是否有參加犯罪活動，犯罪即屬成立
    （最高法院93年度臺上字第385 號判決意旨參照），而起訴
    書有關於聲請人參與廟宇進香、指導張文龍出面投案、率眾
    參加公祭、介入王麗島之合建糾紛等事實之記載或敘述，僅
    在於彰顯聲請人確實主持或操縱特定犯罪組織，聲請人以起
    訴書記載之事實並無人實際發生損害，而認無涉犯組織犯罪
    條例之嫌疑，容有誤會。再本院基於羈押審查標準，以秘密
    證人A4與其女友之指訴過程為依據，認聲請人涉犯恐嚇取財
    與詐欺取財罪嫌，均犯罪嫌疑重大，本與事後審理結果認定
    結果是否採信秘密證人A4之證詞，要屬二事，聲請人以A4指
    訴內容不足證明其犯罪嫌疑，顯將實體審理程序之嚴格證明
    與羈押審查階段之自由證明，相互混淆，而無可採。而聲請
    人對於出借、持有子彈與如附表所示之槍枝部分，雖已坦承
    ，但有關其為何同意出借槍枝、白日昇借得槍枝是否付出一
    定代價、98年12月30日發生槍擊案後，是否主導張文龍之出
    面投案，以及指示林志堅僅交出手槍而將衝鋒槍另行埋藏，
    因聲請人所言，與林志堅、陳進賢、張月圓所述，並非一致
    ，已如前述，則此部分既然涉及聲請人的犯罪支配程度與罪
    責，自難以聲請人業已坦承持有與出借槍彈之事實，遽認其
    即無勾串共犯或證人以圖減免自身罪責之動機。而聲請人於
    92 年 間既然曾因涉犯組織犯罪條例案件，而有逃亡經通緝
    之紀錄，則豈能期待聲請人就本案必然會遵期到庭以接受法
    院裁判？雖聲請人於92年間涉犯之組織犯罪條例案件，與本
    案起訴犯罪事實之存否無關，但就聲請人是否有逃亡之虞之
    認定，難認毫無關聯，聲請人主張其無逃亡之虞，要無可採
    。又人犯因遭羈押，將造成遭羈押之人犯所屬家庭之衝擊，
    並令遭羈押人犯家中之親人擔心，此為所有受羈押之人均需
    面臨之情況，且為羈押制度之必然結果，如認得以此為由請
    求具保停止羈押，無異架空羈押制度，聲請人以其母親身體
    孱弱，因遭羈押，無法照顧母親為由，請求具保停止羈押，
    固無理由，而聲請人是否會逃亡，與其有無對母親盡孝之意
    願，並無直接關連，聲請人以其並無可能拋棄母親而逃亡，
    然其確會會因盡孝而留在臺灣，何以92年間卻逃亡國外？是
    聲請人以照顧母親為由，主張無逃亡之虞，亦無可信。另聲
    請人主張「其於偵查中即遭羈押禁見，公訴人並傳喚相關證
    人到案，且為搜索與函查，蒐證業已完備，始行起訴，聲請
    人是否否認犯罪事實，或聲請人之供述是否與其他被告或證
    人一致，均應在法院就卷內證據為主張、攻防及辯論，法律
    上應無串證之虞」，顯與刑事訴訟法採行直接審理與言詞審
    理主義，身為當事人之檢察官與聲請人均得於本院審理期間
    傳喚相關證人與聲請向機關函調資料，且審理期間傳訊之證
    人與函調之資料，均為本院審酌認定聲請人是否涉犯起訴書
    所指犯罪行為之證據之情形不符，聲請人以偵查完備為由主
    張法律上應無串證之虞，顯屬無據。雖然聲請人是否確有主
    持或操縱天道盟太陽會之犯罪組織，基於無罪推定原則，固
    須經審理後，始能認定，然羈押制度之本身，本屬無罪推定
    原則之例外，有關於羈押原因是否存在，本無受無罪推定原
    則之拘束，則本院基於同案被告林志堅、潘明、連世宗、
    楊竣宇、洪進雄、曾盈進、謝忠宏、江裕煌之陳述，以及證
    人凌志成、周超雲、余昱熹、李建亞、沈春雄、余順文、李
    文展、白日昇、張文龍、劉國志、張月圓、王麗島、劉德祺
    之證詞，以及監聽譯文、臺灣臺中監獄函文與檢附資料、接
    見紀錄等證據，認聲請人涉犯起訴書所指之組織犯罪條例第
    3 條第2 項前段、刑法第339 條第1 項、同法第346 條第1
    項之主持操縱及指揮犯罪組織、詐欺取財、恐嚇取財等罪嫌
    ，均犯罪嫌疑重大，進而認以聲請人為天道盟太陽會之犯罪
    組織首領之地位，衡情會對組織成員造成相當之壓力，非予
    羈押並禁止接見通信，顯難進行審判，則聲請人以上開推論
    違反無罪推定原則為由，主張其無串證之虞，自無可採。再
    聲請人於偵查中遭羈押禁見期間，曾於99年10月10日經臺北
    看守所戒護送亞東紀念醫院急診，經診斷有「急性膽囊炎、
    逆流性食道炎、胃潰瘍、十二指腸潰瘍」，同年月18日出院
    返所，又於同年月25日經臺北看守所戒護送醫檢查，之後由
    聲請人家屬定期寄交亞東醫院處分藥供聲請人服用，最近2
    次戒護送醫，其中100 年3 月29日經診斷為「膽囊炎、膽結
    石併慢性發炎」，醫囑「建議腹腔鏡膽囊切除手續，住院約
    3 至4 天」」，另100 年4 月1 日經診斷「膽管結石併其他
    膽囊」，醫囑「建議腹腔鏡膽囊切除手續，手術需要住院約
    3 天左右，目前無急性發炎證據，所以手術非緊急必要，而
    是選擇性手續預防將來急性膽囊炎及膽管阻塞的發生」，如
    病況需要，臺北看守所將依相關規定辦理戒護送醫，此有法
    務部矯正署臺北看守所100 年4 日1 日函檢附亞東紀念醫院
    診斷證明書2 份、該所100 年4 月6 日函各1 份在卷可考，
    足認聲請人確有膽囊炎與膽管結石之病症，診治醫師並曾建
    議有進行腹腔鏡膽囊切除手術，然基於聲請人自身之考量而
    未同意開刀，始未進行相關手術，因聲請人於羈押禁見期間
    ，並未禁止其戒護就醫，甚而進行開刀手續，則聲請人基於
    自身健康因素，要求進行開刀手術，臺北看守所仍自會依規
    定將聲請人戒護送醫進行開刀手術，則聲請人以遭羈押無法
    進行治療致危及其生命為由，請求具保停止羈押，自難認有
    理由。
三、綜上所述，本院因認聲請人羈押之原因，仍然存在，並有繼
    續羈押之必要，聲請人聲請具保停止羈押，為無理由，應予
    駁回。
四、依刑事訴訟法第220條，裁定如主文。
中    華    民    國   100    年    4     月    12    日
                  刑事第五庭  審判長法  官  胡堅勤
                                    法  官  盧軍傑
                                    法  官  高增泓
以上正本證明與原本無異。
如不服本裁定，應於收受送達後5 日內向本院提出抗告狀。
                                    書記官  黃妍爾
中    華    民    國   100    年    4     月    12    日
附表：
┌──┬───────────┬───┬───────────────┐
│編號│   物  品   名  稱    │數  量│    備                  註    │
├──┼───────────┼───┼───────────────┤
│1   │仿造衝鋒槍（槍枝管制編│1支   │認係由仿美國COBRAY廠M11 型口徑│
│    │號0000000000號，含彈匣│      │9mm 制式衝鋒槍製造，槍管內具伍│
│    │1 個）                │      │條左旋來復線，擊發功能正常，可│
│    │                      │      │供擊發同口徑制式子彈使用，認具│
│    │                      │      │殺傷力。                      │
├──┼───────────┼───┼───────────────┤
│2   │制式手槍（槍枝管制編號│1支   │認係口徑9mm 制式半自動手槍，為│
│    │0000000000號，含彈匣1 │      │捷克CZ廠100 型，槍號遭磨滅，經│
│    │個）                  │      │以電解腐蝕法重現結果，研判槍號│
│    │                      │      │為C3631 ，槍管內具6 條右旋來復│
│    │                      │      │線，擊發功能正常，可供擊發同口│
│    │                      │      │徑制式子彈使用，認具殺傷力。  │
└──┴───────────┴───┴───────────────┘